臺灣新北地方法院刑事判決
111年度訴字第231號
公  訴  人  臺灣新北地方檢察署檢察官
被      告  吳雨嬙


指定辯護人  本院公設辯護人  姚孟岑  
被      告  范哲維


上列被告等因違反毒品危害防制條例等案件，經檢察官提起公訴
（110年度偵字第18699、44768號），本院判決如下：
    主  文
甲○○販賣第二級毒品，累犯，處有期徒刑5年2月。未扣案之門號
0000000000號SIM卡1張及犯罪所得新臺幣700元沒收，於全部或
一部不能沒收或不宜執行沒收時，追徵其價額。
甲○○共同轉讓禁藥，累犯，處有期徒刑4月。扣案之行動電話（
廠牌：I PHONE）1支沒收。
乙○○共同轉讓禁藥，累犯，處有期徒刑4月。
    事  實
一、查甲基安非他命係毒品危害防制條例第2條第2項第2款所列
    管之第二級毒品，甲○○（綽號「嬙嬙」）知悉不得持有、販
    賣，竟基於販賣甲基安非他命以營利之犯意，以其所持用之
    行動電話門號0000000000號（下稱販毒門號）作為聯絡工具，
    並於民國110年1月27日14時57分51秒許，與王俊隆使用行動電
    話門號0000000000號（下稱王俊隆手機門號）取得聯繫後約1
    小時內，在新北市蘆洲區蘆洲國小附近，以新臺幣(下同)700元
    之價格，販賣第二級毒品甲基安非他命予王俊隆1次，而完成
    交易。
二、甲○○、乙○○（綽號「彈頭」）明知甲基安非他命係毒品危害
    防制條例第2條第2項第2款所列管之第二級毒品，且甲基安
    非他命經行政院衛生署（現改制為衛生福利部，下同）公告
    列為禁藥管理，屬藥事法第22條第1項第1款所規範之禁藥，
    不得非法販賣、轉讓及持有，竟共同基於轉讓禁藥甲基安非
    他命之犯意聯絡，由乙○○持用甲○○所有之行動電話（廠牌：I
     PHONE）1支（按插用申請人黃祥烜門號0000000000號之SIM
    卡1張）與温書緯取得連繫，並於110年4月26日14時52分7秒
    通話未久，即由甲○○出面在新北市板橋區光武街某處，無償
    轉讓禁藥甲基安非他命1包（約0.1公克）予温書緯1次。嗣
    經警對甲○○實施通訊監察，並於110年4月28日持本院核發之
    搜索票，前往甲○○與乙○○位在新北市○○區○○○○0號10樓之居所執
    行搜索，當場扣得上開行動電話1支及毒品吸食器2組，而查悉
    上情。
三、案經臺中市政府警察局第四分局報請臺灣新北地方檢察署檢
    察官偵查起訴。
    理  由
壹、證據能力之認定：
一、按被告以外之人於審判外之言詞或書面陳述，除法律有規定
    者外，不得作為證據，刑事訴訟法第159條第1項定有明文。
    又被告以外之人於審判外之陳述，雖不符刑事訴訟法第159
    條之1至第159條之4之規定，而經當事人於審判程序同意作
    為證據，法院審酌該言詞陳述或書面陳述作成時之情況，認
    為適當者，亦得為證據；當事人、代理人或辯護人於法院調
    查證據時，知有同法第159條第1項不得為證據之情形，而未
    於言詞辯論終結前聲明異議者，視為有前項之同意，刑事訴
    訟法第159條之5亦定有明文。本判決下列所引之各項被告以
    外之人於審判外之供述，檢察官、被告甲○○、乙○○（下另稱
    被告2人）及辯護人均未爭執其證據能力，且於言詞辯論終
    結前亦未聲明異議（見本院卷第255頁），本院審酌各該證
    據作成時之情況，並無不當之情形，認以之作為證據應屬適
    當，爰依刑事訴訟法第159條之5第2項規定，認有證據能力
    ，合先敘明。
二、其餘資以認定本案犯罪事實之非供述證據（詳後述），亦查
    無違反法定程序取得之情形，依刑事訴訟法第158條之4反面
    規定，應具證據能力。
貳、認定事實所憑之證據及理由：
一、事實一（即被告甲○○販賣甲基安非他命）部分：
　㈠此部分業據被告甲○○於本院審理時自白在案（見本院卷第126
    、263、264頁），核與證人即購毒者王俊隆於警詢及偵查中
    之證述情節相符（見110年度偵字第18699號卷〔下稱偵卷一〕
    第98、102、217至227頁），並有甲○○使用販毒門號與王俊隆
    手機門號之通訊監察譯文1份（見偵卷一第92頁）及販毒門
    號0000000000（甲○○申請）通聯調閱查詢單1份暨本院核發
    之通訊監察書（含電話附表）10份在卷可佐（見110年度偵
    字第44768號卷〔下稱偵卷二〕第139、141至160頁）。足供擔
    保被告甲○○上開任意性自白確與事實相符，堪以採信。
　㈡按我國查緝販賣毒品，一向執法甚嚴，對於販賣毒品者尤科
    以重度刑責，又販賣毒品既係違法行為，當非可公然為之，
    亦無公定價格，且容易分裝並增減份量，而每次買賣之價量
    ，可能隨時依雙方關係深淺、資力、需求量及對行情之認知
    、來源是否充裕、購買者被查獲時供述購買對象之可能風險
    之評估等情形，而異其標準，非可一概而論；販賣之利得，
    除被告坦承犯行或價量俱臻明確外，委難察得實情，販賣之
    人從價差或量差中牟利之方式雖異，其意圖營利之販賣行為
    則同一。兼以毒品通常量微價高，販賣者確有暴利可圖，茍
    非意圖販賣營利，一般人焉有可能甘冒重度刑責而販賣毒品
    。又販賣毒品者，其主觀上須有營利之意圖，且客觀上有販
    賣之行為，即足構成，至於實際上是否已經獲利，則非所問
    （最高法院104年度台上字第407號判決意旨參照）。經查，
    被告甲○○為智識正常之成年人，且與本案販賣對象王俊隆既
    非至親或摯友關係，苟無利益可圖，被告甲○○當無甘冒重罪
    風險，無償親自送交毒品之理，故被告甲○○主觀上均係基於
    營利之販賣意圖而為前揭毒品交易行為，應堪認定。
　㈢綜上，此部分事證明確，被告甲○○販賣第二級毒品甲基安非
    他命予王俊隆1次之犯行堪以認定，應依法論科。
二、事實二（即被告甲○○、乙○○共同轉讓禁藥甲基安非他命)部
    分：
  ㈠此部分業據被告甲○○、乙○○於警詢、偵查或本院審理時均自
    白甚詳（見偵卷一第29、161、162、本院卷第127、262至26
    4頁甲○○警詢、偵查及本院準備暨審判筆錄，偵卷一第137至
    141、267至271頁、本院卷第251、264頁乙○○警詢、偵查及
    本院準備暨審判筆錄），核與證人温書緯於警詢及偵查中之
    證述情節相符（見偵卷一第119至123、125至136、245至249
    頁），並有通訊監察譯文1份（見偵卷一第117頁）、本院核
    發之上揭通訊監察書（含電話附表）10份（見偵卷二第139
    、141至160頁）及乙○○持用甲○○所有之行動電話（廠牌：I 
    PHONE）1支（插用申請人黃祥烜門號0000000000號之SIM卡1
    張）扣案可佐。足供擔保被告2人上開自白之任意性。
  ㈡綜上，此部分事證明確，被告2人共同轉讓禁藥甲基安非他
　  命予温書緯1次之犯行亦堪認定，均應依法論科。
參、論罪：
一、甲基安非他命係毒品危害防制條例第2條第2項第2款所列管
    之第二級毒品，不得非法販賣、轉讓及持有。又經中央衛生
    主管機關明令公告禁止製造、調劑、輸入、輸出、販賣或陳
    列之毒害藥品，均屬藥事法所稱之禁藥，藥事法第22條第1
    項第1款亦有明文。次按安非他命類藥品業經行政院衛生署
    於69年12月8日以衛署藥字第301124號公告自69年12月8日起
    禁止輸入、製造，自70年6月1日起禁止販賣，更於75年7月1
    1日以衛署藥字第597627號公告一概禁止使用，並在79年10
    月9日以衛署藥字第904142號函明令公告列為禁藥，迄未變
    更，仍應認屬藥事法第22條第1項第1款所列之禁藥。故行為
    人明知為甲基安非他命而仍轉讓予他人者，除成立毒品危害
    防制條例第8條第2項之轉讓第二級毒品罪外，亦構成藥事法
    第83條第1項之轉讓禁藥罪，此係屬同一犯罪行為而同時有
    二種法律可資處罰之法條（規）競合情形，應依「重法優於
    輕法」、「後法優於前法」等法理，擇一處斷。而93年4月2
    1日修正後之藥事法第83條第1項轉讓禁藥罪之法定本刑為「
    7年以下有期徒刑，得併科新臺幣5百萬元以下罰金」，較毒
    品危害防制條例第8條第2項轉讓第二級毒品罪之法定本刑為
    「6月以上5年以下有期徒刑，得併科新臺幣70萬元以下罰金
    」為重，是轉讓甲基安非他命之第二級毒品，除轉讓達一定
    數量（依行政院98年11月20日院臺法字第0980073647號令修
    正訂定之「轉讓毒品加重其刑之數量標準」第2條第1項第2
    款規定，轉讓第二級毒品達淨重10公克以上）；或成年人對
    未成年人、對懷胎婦女為轉讓行為；或犯第8條之罪而混合
    二種以上之毒品，依毒品危害防制條例第8條第6項、第9條
    各有加重其刑至2分之1之特別規定，而應依該加重規定處罰
    者外，均應優先適用藥事法第83條第1項之規定處罰。查本
    案被告2人轉讓禁藥之對象温書緯係成年人，且依檢察官所
    舉事證，復無從證明被告2人轉讓甲基安非他命之數量已達
    淨重10公克，依罪疑唯輕原理，自無適用上開規定加重其刑
    之必要，揆諸前揭說明，被告2人之轉讓禁藥犯行，即應優
    先適用藥事法第83條第1項之規定處罰。
二、核被告甲○○就事實欄一所為，係犯毒品危害防制條例第4
    條第2項之販賣第二級毒品罪。被告甲○○、乙○○就事實
    欄二所為，均係犯藥事法第83條第1項之轉讓禁藥罪。被告
    甲○○販賣第二級毒品前持有第二級毒品甲基安非他命之低
    度行為，為販賣第二級毒品之高度行為所吸收，不另論罪。
    至被告2人轉讓甲基安非他命前持有甲基安非他命之行為，
    同為實質上一罪之階段行為，高度之轉讓行為既已依藥事法
    加以處罰，依法律適用完整性之法理，其低度之持有甲基安
    非他命行為，自不能再行割裂適用毒品危害防制條例加以處
    罰，而藥事法對於持有禁藥之行為未設有處罰規定，是被告
    2人轉讓前持有甲基安非他命之低度行為，不另為轉讓之高
    度行為所吸收，附此敘明。
三、被告甲○○所犯上開二罪，犯意各別，行為互殊，應予分論併
    罰。
四、刑之加重及減輕事由：　
㈠累犯加重（被告2人）：
  被告甲○○前因施用毒品案件，經臺灣新北地方法院以108年度
  簡字第7726號判處有期徒刑2月確定，並於109年9月9日徒刑易
  科罰金出監。被告乙○○前因施用毒品案件，經同法院以107年
  度簡字第5951號判處有期徒刑6月確定；再因施用毒品案件，
  經同法院以107年度簡字第8993號判處有期徒刑6月確定，上開
  二案經同法院以108年度聲字第1800號裁定應執行有期徒刑6月
  確定，於109年12月6日縮短刑期執畢出監，有被告2人之臺灣
  高等法院被告前案紀錄表各1份在卷可查。其等受有期徒刑之
  執行完畢後，5 年以內故意再犯上開有期徒刑以上之罪，為累
  犯。又依司法院釋字第775 號解釋文及解釋理由，於現行刑法
  第47條第1 項規定修正之前，法院應斟酌個案情形，裁量是否
  依該規定加重最低本刑。爰審酌被告2人因前案經法院論罪科
  刑及執行完畢後，再為本案販毒犯行(被告甲○○部分)及共同轉
  讓禁藥犯行(被告2人部分），顯見其等並未因前案執行完畢而
  心生警惕，自我反省及行為控管能力均屬不佳，足認前案有期
  徒刑執行之成效未彰，其等對於刑罰之反應力薄弱而具有相當
  之惡性，需再延長其受矯正教化期間，以助其重返社會，同時
  兼顧社會防衛之效果，且依本案犯罪情節，被告2人並無應量
  處最低法定刑度之情形，即使依累犯規定加重其法定最低本刑
  ，亦不致使其承受之刑罰超過其應負擔之罪責（最高法院109 
  年度台非字第139 號判決意旨參照）。準此，被告2人就上開
  犯行均應依刑法第47條第1 項累犯之規定加重其刑（
  法定刑為無期徒刑部分，依刑法第65條第1 項規定，不得再加
　重其刑）。
㈡刑法第59條酌減其刑之適用（被告甲○○販毒部分）：
⒈按刑法第59條規定犯罪之情狀可憫恕者，得酌減其刑。其所謂
  「犯罪之情狀」，與同法第57條規定科刑時應審酌之一切情狀
  ，並非有截然不同之領域，於裁判上酌減其刑時，應就犯罪之
  一切情狀，予以全盤考量，審酌其犯罪有無可憫恕之事由，即
  有無特殊之原因及環境，在客觀上足以引起一般同情，以及宣
  告法定最低度刑，是否猶嫌過重等，以為判斷，故適用第59條
  酌量減輕其刑時，並不排除第57條所列舉10款事由之審酌（最
  高法院100年度台上字第3301號、第2855號判決意旨參照）。
⒉按販賣第二級毒品罪之法定刑為「無期徒刑或10年以上有期徒
  刑，得併科新臺幣1 千5 百萬元以下罰金。」然同為販賣第二
  級毒品之人，其原因動機不一，犯罪情節未必盡同，或有大盤
  毒梟者，亦有中、小盤之分，甚或僅止於吸毒者友儕間為求互
  通有無之有償轉讓者亦有之，其販賣行為所造成危害社會之程
  度自屬有異，法律科處此類犯罪，所設之法定最低本刑相同，
  不可謂不重；於此情形，倘依其情狀處以有期徒刑，即足以懲
  儆，並可達防衛社會之目的者，自非不可依客觀之犯行與主觀
  之惡性二者加以考量其情狀，是否有可憫恕之處，適用刑法第
  59條之規定酌量減輕其刑，期使個案裁判之量刑，能斟酌至當
  ，符合比例原則。經查，被告甲○○就本案僅販賣甲基安非他命
  給王俊隆1次，價金為700元販毒情節當非大盤毒梟者可資等同
  併論，如量處法定最低度刑無期徒刑，殊嫌過重，犯罪之情狀
  顯可憫恕，爰皆依刑法第59條之規定減輕其刑；並與上開論處
  累犯部分，依刑法第71條第1 項之規定先加後減之。
㈢轉讓禁藥偵審自白之適用（被告2人）：
⒈按行為人轉讓同屬禁藥之第二級毒品甲基安非他命（未達法定
  應加重其刑之一定數量）予成年人（非孕婦），依重法優於輕
  法之原則，擇較重之藥事法第83條第1項轉讓禁藥罪論處，如
  行為人於偵查及歷次審判中均自白，仍應適用毒品危害防制條
  例第17條第2項規定減輕其刑（最高法院刑事大法庭109年度台
  上大字第4243號裁定、最高法院110年度台上字第552號裁定意
  旨參照），核先敘明。
⒉被告甲○○、乙○○於偵查及本院審判中，就本案共同轉讓禁藥犯
  行均自白犯行，爰均依毒品危害防制條例第17條第2項規定減
  輕其刑；並與上開論處累犯部分，皆依刑法第71條第1 項之規
  定先加後減之。
㈣辯護人雖認被告甲○○就本案販賣第二級毒品犯行，於偵查及審
  判中均已自白犯罪，應依毒品危害防制條例第17條第2項規定
  減輕其刑等語。惟按毒品危害防制條例第17條第2項所謂之「
  自白」，係指對自己之犯罪事實全部或就犯罪構成要件為肯定
  供述之意。販賣毒品行為之處罰基礎，主要在於行為人將持有
  之毒品讓與他人使之擴散，並取得對價，所著重者厥為讓與及
  營利之意圖，而與轉讓毒品或合資購買而幫助他人施用毒品，
  均係不同之犯罪事實，苟犯罪行為人否認有營利意圖，或指所
  為非販賣行為，已否認有販賣毒品之部分構成要件事實，自難
  認其已就販賣毒品之事實為自白，要無前揭減輕其刑規定之適
  用（最高法院109年度台上字第2564號判決意旨參照）。查被
  告甲○○於警詢供稱：我有拿安非他命給王俊隆，但是沒有金錢
  交易，我是請他的云云；另於偵查中供稱：安非他命是我請王
  俊隆的，他還我700元是之前的欠款云云（見偵卷一第24、160
  、161頁）；顯示被告甲○○於警詢及偵查中均否認有販賣第二
  級毒品甲基安非他命予王俊隆之犯行，自無毒品危害防制條例
  第17條第2項之減輕其刑之適用。是辯護人此部分之辯稱，容
  有誤會，附此敘明。
肆、科刑及沒收：
一、爰以行為人之責任為基礎，
　　審酌被告2人明知甲基安非他命戕害人體身心健康甚鉅，且
    經觀察、勒戒之矯治程序，未能戒絕毒品，猶為本案販賣毒
    品或共同轉讓禁藥犯行，不僅擴大毒品之流通範圍，且對社
    會風氣及治安造成危害。考量被告2人就共同轉讓禁藥甲基
    安非他命予温書緯之犯行，於偵查及審判中均自白認罪；另
    被告甲○○販賣甲基安非他命1 包給王俊隆1 次、犯罪所得為7
    00元之犯行，被告甲○○犯後心存僥倖，於警詢及偵查中仍飾
    圖卸責，否認犯行，並無悔過之具體表現，直至本院審理中
    ，始坦承上開販毒犯行之犯後態度；兼衡被告甲○○自承高中
    畢業、單親在家照顧5歲小孩，被告乙○○自承國中畢業，入
    監前在賣車子，月收入3至5萬元，小孩6歲需要扶養之智識
    程度及家庭經濟（見本院卷第264頁）等一切情狀，爰分別
    量處如主文所示之刑。
二、有關沒收之說明：
　㈠未扣案之門號0000000000號SIM卡1張，係被告甲○○販毒所用
    之物，應依毒品危害防制條例第19條第1項規定宣告沒收，
    惟因該SIM卡1張並未扣案，爰依刑法第38條第2項前段及第4
    項規定，併諭知於全部或一部不能沒收或不宜執行沒收時，
    追徵其價額。
　㈡本案被告甲○○之販毒所得700元亦未扣案，應依刑法第38條之
    1第1項前段及第3項規定宣告沒收，併諭知於全部或一部不
    能沒收或不宜執行沒收時，追徵其價額。
　㈢扣案之行動電話（廠牌：I PHONE）1支係被告甲○○所有供本
    案共同轉讓禁藥使用，應依刑法第38條第2項前段沒收。至
    該行動電話插用門號0000000000號之SIM卡1張，查係黃祥烜
    申請使用，業經被告甲○○供明在卷，並有通聯調閱查詢單1
    紙可查（見偵卷一第160頁、偵卷二第139頁），此SIM卡1張
    核非被告2人所有之物；另本件為警扣得之毒品吸食器2組，
    核與本案無關，爰均不另為沒收之諭知。
伍、據上論斷，應依刑事訴訟法第299條第1項前段，判決如主文
    。
本案經檢察官丙○○偵查起訴，檢察官詹啟章到庭執行職務。
中　　華　　民　　國　　111 　年　　9 　　月　　22　　日
                  刑事第三庭  審判長法　官  蘇揚旭
　　　　　　　　　
　　　　　　　　　　　　　　　　　　法  官  施建榮　　　
　　　　　　　　　　　　　　　　　　
　　　　　　　　　　　　　　　　　　法  官  洪振峰
上列正本證明與原本無異。
如不服本判決，應於判決送達後20日內敘明上訴理由，向本院提
出上訴狀 (應附繕本) ，上訴於臺灣高等法院。其未敘述上訴理
由者，應於上訴期間屆滿後20日內向本院補提理由書「切勿逕送
上級法院」。
                                     書記官 陳宥伶　　
中　　華　　民　　國　　111 　年　　9 　　月　　22　　日
附錄本案論罪科刑法條全文：
毒品危害防制條例第4條第2項
製造、運輸、販賣第二級毒品者，處無期徒刑或10年以上有期徒
刑，得併科新臺幣1千5百萬元以下罰金。

藥事法第83條第1項
明知為偽藥或禁藥，而販賣、供應、調劑、運送、寄藏、牙保、
轉讓或意圖販賣而陳列者，處7年以下有期徒刑，得併科新臺幣5
千萬元以下罰金。